臺灣士林地方法院民事判決　　　　　　　 94年度勞訴字第6號
原　　　告　乙○○
　　　　　　　　　　　　樓
被　　　告　誠泰商業銀行股份有限公司
法定代理人　甲○○
訴訟代理人　陳建成律師
複代理人　　丙○○
上列當事人間給付資遣費事件，本院於中華民國94年9 月20日言
詞辯論終結，判決如下：
    主  文
被告應給付原告新台幣肆拾萬壹仟玖佰零元。
訴訟費用由被告負擔。
本判決第一項得假執行。
    事實及理由
甲、程序方面：
    按「訴狀送達後，原告不得將原訴變更或追加他訴，但有下
    列情形之一者，不在此限：二請求之基礎事實同一者；三擴
    張或減縮應受判決事項之聲明者。」、「原告於判決確定前
    ，得撤回訴之全部或一部。」民事訴訟法第255 條第1 項第
    2 款、第3 款及第262 條第1 項前段分別有明文規定。查本
    件原告起訴時原請求被告給付資遣費新台幣（下同）600,00
    0 元，嗣於民國94年7 月27日具狀追加請求精神慰撫金100,
    000 元，另於94年8 月16日當庭將請求之資遣費金額變更為
    431,903 元，以及於94年9 月20日當庭撤回請求精神慰撫金
    之部分，核其變更顯係減縮應受判決事項之聲明以及撤回訴
    之一部，揆諸前開法條規定，自應予准許。
乙、實體方面：
一、原告起訴主張：原告於88年11月1 日起任職被告財務部外匯
    拓展科科長，91年間至93年2 月4 日止則擔任被告財務部副
    理兼任國際金融業務分行副理，惟被告竟違反勞工法令於93
    年2 月4 日通知原告於同年2 月5 日調派原告至被告城內分
    行業務部門擔任研究員（下稱系爭調職），負責辦理推銷信
    用卡、現金卡、汽車貸款等小額信用貸款之業務，因新職非
    原告之專業領域，被告所為系爭調職已損害原告之權益，經
    原告於93年2 月26日寄發存證信函以被告違反勞動基準法（
    下稱勞基法）第14條第1 項第6 款之規定，向被告主張於同
    年3 月1 日終止兩造間之勞動契約，原告之工作年資為4 年
    4 個月，原告終止勞動契約前之月平均工資為99,670元，爰
    依據勞基法第14條第4 項準用第17條之規定，請求被告給付
    資遣等語。並聲明：被告應給付原告431,903 元。
二、被告則以：原告於91年、92年擔任被告財務部副理兼任國際
    金融業務分行副理期間，因年度考核連續2 年列為Ｂ等，且
    原告平日僅負責外匯業務之處理，對於行政管理業務多敷衍
    了事，不具備管理及監督之能力，不宜擔任單位副主管之職
    務，被告始於93年2 月5 日依工作規則第85條第1 項之規定
    ，將原告調派至被告城內分行擔任非主管職之研究員，經辦
    個人消費金融業務，職等及基本薪資、員工福利並未作不利
    益之變更，且新舊職務工作地點均在台北市，新職可讓原告
    從新學習，被告所為系爭調職係企業經營所必須，具合理性
    及必要性，並無違反勞動契約及勞工法令而有損害原告之利
    益。原告於93年2 月26日寄發存證信函主張系爭調職違反勞
    基法第14條第1 項第6 款之規定，而通知被告自93年3 月1
    日起終止勞動契約，自不生終止之效力，原告請求資遣費亦
    無理由。原告前開終止既不生效力，則原告自93年3 月4 日
    起未到職，即屬無正當理由連續曠職，被告已於93年3 月12
    日依勞基法第12條及工作規則第103 條第6 款規定通知原告
    自93年3 月9 日將原告解僱，原告自不得向被告請求資遣費
    等語。並聲明駁回原告之訴。
三、兩造不爭執之事實：
  (一)原告終止勞動契約前之月平均工資為99,670元，原告之工作
    年資為4年4個月。
  (二)原告於88年11月1 日起任職被告財務部外匯拓展科科長，91
    年間至93年2 月4 日止則擔任被告財務部副理兼任國際金融
    業務分行副理，惟被告於93年2 月4 日通知原告於同年2 月
    5 日調派原告至被告城內分行業務部門擔任研究員。原告於
    93年2 月26日以存證信函表示被告有違反勞動基準法第14條
    第1 項第6 款規定，主張同年3 月1 日終止兩造間之勞動契
    約。
  (三)被告在93年3 月1日收受上開存證信函。
  (四)被證1至被證10，原告形式上不爭執。
  (五)系爭調職原告並未同意。
四、協商兩造之爭點：
  (一)系爭調職是否有無違反勞工法令而損害原告的權益？
  (二)原告得請求資遣費的數額？
五、得心證之理由：
  (一)按雇主欲調動勞工工作，因屬勞動契約中工作場所或應從事
    工作之變更，除依勞動基準法施行細則第7 條之規定應由雇
    主與勞工商議約定外，如雇主確有調動勞工工作之必要，應
    依下列原則辦理：(1)基於企業經營上所必需；(2)不得違反勞
    動契約；(3)對勞工薪資及其他勞動條件，未作不利之變更；
    (4)調動後工作與原有工作性質為其體能及技術所可勝任；(5)
    調動工作地點過遠，雇主應予以必要之協助，行政院勞工委
    員會（74）台內勞字第328433號函可以參照，因此雇主所為
    之調動行為，原則上應得勞工之同意，如未得勞工之同意且
    不符合前開調動之原則，即屬違反上開勞工法令之規定，合
    先說明。經查，原告並未同意系爭調職，已為兩造所不爭執
    ，則被告未得原告之同意而為原告工作場所、內容、職務之
    調動，原則上應推定違反已違反上開勞動法令，但如符合前
    開調動之原則，應可例外認為合法。原告主張系爭調職違反
    勞工法令，被告否認之，自應由被告就系爭調職符合前開5
    項調動原則之事實負舉證責任。
  (二)被告固辯稱系爭調職係企業經營所必須，具合理性及必要性
    云云，並舉原告之人事基本資料表、工作規則及員工輪調辦
    法（見被證1 、3 、5 ，均影本）為佐。惟查，被告提出之
    原告人事基本表，雖記載原告91年、92年之年度考核連續2
    年列為Ｂ等，然原告已否認任職期間有表現不佳之情形，參
    酌被告迄至本院辯論終結前均未提出任何將原告年度考核列
    為Ｂ等之參考資料等情，以及被告如確實能證明原告對於所
    擔任之工作無法勝任，本得逕依勞基法第11條第5 款終止勞
    動契約，尚不須另以系爭調職方式處理，實難單憑1 紙被告
    單方面記載之原告人事基本表，而遽認原告於91年及92年間
    工作表現不佳，已不適宜擔任單位副主管之職務。又比較被
    告提出之工作規則第85條第1 項規定與上開行政院勞工委員
    會所提出之調動原則，大致相同，亦即員工輪調之前提，必
    須是被告因「業務需要」及「為使員工熟稔各種業務」時，
    方得就員工實施工作輪調。而依工作規則而制定之員工輪調
    辦法第3 條雖有規定員工輪調時間，但亦無員工工作超過一
    定年限即應輪調之規定，尚須視被告業務需要或必要為之。
    因此被告為系爭調職時自應先證明有「業務需要」及「為使
    員工熟稔各種業務」等要件，否則不能認系爭調職合於上開
    之調動原則及工作規則。查本件被告既未能證明原告有不能
    勝任工作之情形，復未就系爭調職之必要性以及有何業務上
    之需要舉證以實其說，則被告空言辯稱系爭調職係經營所必
    須，具合理性及必要性云云，自不能採信。因此，縱認系爭
    調職符合其他調動之原則，亦即(1)原告自承於任職時，兩造
    並無約定被告不得將原告調至其他部門（見94年8 月16日之
    言詞辯論筆錄第2 頁）。(2)原告於系爭調職前後，工作時間
    及基本薪資並無不同，而僅因未擔任單位副主管而減少主管
    加給7,000 元。(3)調動後工作與原有工作性質可能為原告體
    能及技術所可勝任。(4)系爭調職前後之工作地點，分別係在
    台北市○○○路○ 段、台北市○○○路○ 段，尚不能認為過
    遠等情。然被告既未證明有調動原告工作之必要或是基於企
    業經營上所必需，已如前述，則被告未得原告之同意而為系
    爭調職，自已違反上開勞動法令，屬於違法之調職。
  (三)被告所為違反法令之系爭調職，至少已造成原告工作內容及
    地點之變動、主管加給之減少等勞工權益之損害，則原告於
    93年2 月26日以存證信函表示被告有違反勞基法第14條第1
    項第6 款規定，主張於同年3 月1 日終止兩造間之勞動契約
    ，於法有據，而原告依同條第4 項準用同法第17條：「雇主
    應依下列規定發給勞工資遣費：一在同一雇主之事業單位繼
    續工作，每滿一年發給相當於一個月平均工資之資遣費。二
    依前款計算之剩餘月數，或工作未滿一年者，以比例計給之
    。未滿一個月者以一個月計。」之規定計算資遣費，亦有理
    由。查兩造不爭執原告終止勞動契約前之月平均工資為99,6
    70元、原告之工作年資為4 年4 個月，則原告依勞基法第17
    條規定得請求之資遣費為431,903 元（計算式：99670x4+99
    670x4/12=431903 ，小數點下四捨五入）。
六、綜上所述，原告主張被告之系爭調職有違反勞工法令而依勞
    基法第14條第1 項第6 款規定，而於93年3 月1 日終止兩造
    間之勞動契約，並依同條第4 項準用同法第17條提起訴訟請
    求被告給付資遣費431,903元，為有理由，應予准許。
七、本件原告起訴後業經原告撤回其中精神慰撫金之請求，則原
    告之訴訟標的金額係在500,000 元以下，本應適用簡易訴訟
    程序，然因通常訴訟程序較簡易訴訟程序為周詳審慎，對兩
    造當事人並無不利之情形，因此本院依通常訴訟程序所命給
    付之金額未逾500,000 元之判決，仍應適用民事訴訟法第38
    9 條第1 項第5 款之規定，從而，本件原告勝訴部分，自應
    依該款之規定職權宣告假執行。
八、據上論結，本件原告之訴為有理由，依民事訴訟法第78條、
    第389 條第1 項第5 款，判決如主文。
中　　華　　民　　國　　94　　年　　9 　　月　　30　　日
                  民事第二庭  法  官  林政佑
以上正本證明與原本無異。
如對本判決上訴須於判決送達後20日內向本院提出上訴狀。
中　　華　　民　　國　　94　　年　　10　　月　　3 　　日
                              書記官  楊錫芬
